【裁判字號】    98,上訴,1212
【裁判日期】    990430
【裁判案由】    偽造文書等
【裁判全文】
臺灣高等法院刑事判決                98年度上訴字第1212號
上  訴  人  臺灣新竹地方法院檢察署檢察官
上  訴  人
即  被  告  庚○○
選任辯護人  陳麗玢律師
            林思銘律師
上  訴  人
即  被  告  甲○○
            辛  ○
            丁○○即林慧文
上列上訴人等因被告等偽造文書等案件，不服臺灣新竹地方法院
97年度訴字第538號，中華民國98年1月21日第一審判決（起訴案
號：臺灣新竹地方法院檢察署95年度偵字第5495號、96年度偵字
479號），提起上訴，本院判決如下：
    主  文
原判決撤銷。
庚○○共同連續行使偽造公文書，足以生損害於公眾及他人，處
有期徒刑貳年陸月。偽造如附表二所示之物均沒收。
甲○○共同連續行使偽造公文書，足以生損害於公眾及他人，累
犯，處有期徒刑壹年捌月。偽造如附表二所示之物均沒收。
辛○共同連續偽造公印文，累犯，處有期徒刑捌月，減為有期徒
刑肆月。偽造如附表一編號一至三所示之物均沒收；又共同連續
行使偽造公文書，足以生損害於公眾及他人，累犯，處有期徒刑
壹年陸月，減為有期徒刑玖月。偽造如附表二所示之物均沒收；
應執行有期徒刑壹年。偽造如附表一編號一至三及附表二所示之
物均沒收。
丁○○共同偽造公印文，處有期徒刑陸月，減為有期徒刑月。
偽造如附表一編號四所示之物沒收之；又共同連續行使偽造公文
書，足以生損害於公眾及他人，處有期徒刑壹年肆月，減為有期
徒刑捌月。偽造如附表二所示之物均沒收；應執行有期徒刑拾月
。偽造如附表一編號四、附表二所示之物均沒收。
    事  實
一、甲○○前因偽造文書、臺灣地區與大陸地區人民關係條例等
    案件，經臺灣板橋地方法院於民國87年10月6日以87年度訴
    字第108號分別判處有期徒刑5月、8月，定執行刑有期徒刑1
    年，並經本院於88年1月6日以87年度上訴字第5054號判決上
    訴駁回，於88年7月22日確定，且於90年8月23日執行完畢。
    辛○前因恐嚇案件，經臺灣臺北地方法院於89年2月10日以
    88年度訴字第835號判處有期徒刑2年，並經本院於91年2月
    20日以89年度上訴字第1384號判處有期徒刑2年確定；另因
    偽造文書案件，經臺灣板橋地方法院於91年8月25日以91年
    度訴字第1144號判處有期徒刑1年，並於91年10月31日確定
    ，上開2罪復經臺灣板橋地方法院以92年度聲字第100號裁定
    定執行刑有期徒刑2年10月確定，且於93年4月6日縮刑假釋
    出監付保護管束，嗣於93年7月4日保護管束期滿未經撤銷假
    釋視為執行完畢。
二、辛○與真實姓名年籍均不詳之成年人，共同基於偽造國民身
    分證及國民身分證上「內政部印」公印文之概括犯意聯絡，
    由辛○將其本人照片，於95年6月間，在不詳地點交付該真
    實姓名年籍均不詳之成年人，該成年人則以不詳方式，連續
    偽造其上貼有辛○照片之盧廷輝、壬○○及丙○○之中華民
    國國民身分證各1張，並連續偽造「內政部印」（鋼印）公
    印文各1枚於各該身份證上，足生損害於戶政機關對國民身
    分證管理之正確性及盧廷輝、壬○○與丙○○等人。
三、丁○○與真實姓名年籍均不詳之成年人，共同基於偽造國民
    身分證及國民身分證上「內政部印」公印文之犯意聯絡，由
    丁○○將其本人照片，於95年6月間，在不詳地點交付該真
    實姓名年籍均不詳之成年人，該成年人則以不詳方式，偽造
    其上貼有丁○○照片之子○○之中華民國國民身分證1張，
    並偽造「內政部印」（鋼印）公印文1枚於該身份證上，足
    生損害於戶政機關對國民身分證管理之正確性及子○○。
四、庚○○（綽號「小趙」）、甲○○、辛○、丁○○及真實姓
    名年籍不詳自稱「王志雄」之成年人共組詐欺集團，共同基
    於意圖為自己不法所有之詐欺犯意聯絡，及共同行使偽造私
    文書及行使偽造公文書之概括犯意聯絡，為下列犯行：
  (一)庚○○於95年6月中旬某日要求辛○至銀行開戶，並偕同辛○於：(1)95年6月27日至臺灣銀行新竹分行，以辛○名義開
    立帳號000000000000號帳戶。(2)95年6月26日至新竹國際商
    業銀行，以辛○名義開立帳號00000000000號帳戶，開戶後
    上開帳戶之存摺均交由庚○○保管。
  (二)甲○○要求丁○○出借帳戶，而於95年6月28日與庚○○、
    辛○、丁○○4人一同前往位於新竹市○○路63號之彰化商
    業銀行新竹分行，由甲○○陪同丁○○進入該銀行，以丁○○名義開立帳號00000000000000號帳戶。甲○○又先後於：
    (1)95年7月10日，持由真實姓名年籍均不詳之成年人偽造之
    高訓練國民身分證，前往遠東國際商業銀行（下稱遠東銀行
    ），開立帳號00000000號帳戶。(2)95年7月11日持上開偽造
    之高訓練國民身分證，前往中國國際商業銀行新竹分行（下
    稱中國商銀），開立帳號00000000000號帳戶。(3)95年7月11
    日持上開偽造之高訓練國民身分證，前往陽信商業銀行新竹
    分行（下稱陽信商銀），開立帳號00000000號帳戶【甲○○
    上開行使偽造之高訓練國民身分證部分犯行，屬福建金門地
    方法院95年度易緝字第2號有罪判決效力所及，業據檢察官
    另為不起訴處分確定在案】
  (三)另由「王志雄」先於不詳時、地，偽造坐落於新竹縣竹北市
    ○○段第519地號，面積2049.84平方公尺，所有權人為「己○○」之土地所有權狀（含偽造之「新竹縣竹北地政事務所
    印」公印文1枚）、印鑑證明（含偽造之「己○○」私印文1
    枚、偽造之「新竹縣竹北市戶政事務所印」公印文1枚）各1
    紙及「己○○」印章1枚，並利用不知情之「郭振興」（讀
    音）得知鼎大業建設仲介有限公司（下稱鼎大業公司）副總
    經理廖傑豪之行動電話門號為0000000000號，即於95年6月2
    日以其門號0000000000號之行動電話撥打廖傑豪上開行動電
    話，相約至新竹縣竹北市○○○路陽光「美饌咖啡廳」見面
    假意商談土地買賣事宜。嗣於一星期後，「王志雄」再度與
    廖傑豪洽詢上開土地之購買意願，並於95年6月12日（或13
    日）至位於新竹縣竹北市○○路○段79號之鼎大業公司，與
    廖傑豪討論上開土地買賣事宜。及至95年6月24日，「王志
    雄」即持其所製、偽以己○○名義出具之授權書（含偽造之
    「己○○」私印文2枚及署押1枚）及上揭偽造之土地所有權
    狀、偽造之己○○印鑑證明，至鼎大業公司以「王志雄」名
    義與廖傑豪簽立委託書與要約書。廖傑豪繼而詢問寅○○購
    買上開土地之意願，寅○○遂邀約乙○○、癸○○合資購買
    ，乙○○、癸○○並委由寅○○全權處理。
  (四)95年6月27日18時許，廖傑豪邀請「王志雄」與姓名年籍不
    詳佯稱地主「己○○」之成年男子，前往新竹市○○路之葉
    其昌代書事務所，洽談上開土地買賣事宜及付款方式，並約
    定於95年6月28日14時許簽訂買賣契約，使寅○○、乙○○
    、癸○○誤以為「己○○」確有出賣上開土地之意，陷於錯
    誤而於當日，而與廖傑豪、「王志雄」、佯稱「己○○」之
    成年男子、葉其昌代書及寅○○等人，「王志雄」及佯稱「
    己○○」之人即出具上揭偽造之土地所有權狀、偽造之己○○印鑑證明，在寅○○之新竹縣竹北市○○○路852號住處
    ，簽訂上開土地買賣契約書（其上蓋有偽造之「己○○」私
    印文6枚及署押1枚），並約定價金新臺幣（下同）2億460萬
    元，付款方式分為3期付款，並由寅○○於簽約當日一併交
    付支票6紙，予「王志雄」及佯稱「己○○」之成年男子收
    執，作為支付第一、二期之價款4700萬元、5000萬元之用【
    第一期價款，於扣除支付予廖傑豪之300萬元佣金部分後，
    計交付3紙支票，即發票人合作金庫商業銀行新竹分行、
    付款人臺灣銀行新竹分行、受款人癸○○、到期日95年6月
    28日、票據號碼BF0000000號、票面金額2200萬元。發票
    人合作金庫商業銀行新竹分行、付款人臺灣銀行新竹分行、
    受款人乙○○、到期日95年6月28日、票據號碼BF0000000號
    、票面金額1250萬元。發票人合作金庫商業銀行新竹分行
    、付款人臺灣銀行新竹分行、受款人己○○、到期日95年6
    月28日、票據號碼BF0000000號、票面金額1250萬元。（起
    訴書及原判決誤載為本票，應予更正）。第二期價款，計交
    付3紙支票即發票人寅○○、付款人新竹第一信用合作社
    、受款人己○○、票載發票日95年7月12日、票據號碼CA000
    0000號、票面金額1250萬元。發票人丑○○、付款人新竹
    第一信用合作社、受款人己○○、票載發票日95年7月12日
    、票據號碼CANO0000000號、票面金額2500萬元。發票人
    乙○○、付款人新竹第一信用合作社、受款人己○○、票載
    發票日95年7月12日、票據號碼CB000 0000號、票面金額125
    0萬元】。
  (五)「王志雄」於收受上開第一期價款之3紙支票後（共4700萬
    元），即於95年6月28日當日交予辛○存入以辛○名義所開
    立之臺灣銀行新竹分行帳號000000000000號帳戶內，並隨即
    提領1500萬元當場交予「王志雄」，另轉帳1500萬元至其開
    立之新竹國際商業銀行帳號00000000000號帳戶內，並從該
    帳戶匯款1200萬元至丁○○所開立之彰化商業銀行新竹分行
    帳號00000000000000號帳戶。惟丁○○萌生貪念，即於95年
    6月28日、6月29日，將該帳戶內之600萬元，陸續轉帳至不
    知情之韓昕雨設於萬泰商業銀行淡水分行之000000000000號
    帳戶，再分次提領2萬元及598萬元，且將該598萬元現金交
    給韓昕雨保管。並於次日（即95年6月29日），分別由：
    「王志雄」、甲○○及辛○等人，前往新竹國際商業銀行，
    由辛○提領1460萬元，並當場交予「王志雄」。由庚○○
    、甲○○及辛○，前往臺灣銀行竹北分行，由辛○提領490
    萬元，並當場交予「王志雄」。由辛○前往臺灣銀行三重
    分行，提領10萬元。
  (六)「王志雄」於收受上開第二期價款之3紙支票後，即於不詳
    時地，將上開3紙支票交予甲○○，由甲○○於95年7月中旬
    某日，分將上開支票3張分別存入其所開立之遠東銀行、陽
    信商銀、中國商銀帳戶，然因事跡敗露，上開支票3張均未
    兌現。
  (七)迨於95年7月1日因廖傑豪撥打電話未能與「王志雄」聯繫，
    遂親自前往己○○住處查證後，始知受騙。
五、案經寅○○、乙○○、癸○○訴由新竹市警察局報告臺灣新
    竹地方法院檢察署檢察官偵查起訴。
    理  由
壹、證據能力：
一、上訴人即被告庚○○、甲○○、辛○、丁○○於警詢之供述
    ，敘及個人之犯罪情節部分，為其本人之陳述，無傳聞法則
    之適用，均具有證據能力。
二、被告以外之共同被告於警詢之證述，雖均屬審判外陳述，被
    告庚○○及其辯護人並對其等之證據能力均有所爭執（本院
    卷第102頁），然：
  (一)共同被告辛○於警詢、偵查之初均供承：是「小趙」叫伊去
    銀行開戶及領錢等語，嗣於97年偵查、原審審理時則改稱：
    伊請庚○○載伊去新竹，是黃文忠找伊去銀行開戶云云，然
    其於原審又再度改稱：是庚○○找伊去開戶，伊開完戶後就
    將存摺拿給庚○○，伊沒有和黃文忠直接聯絡過等語。
  (二)共同被告甲○○於警詢、偵查時均供稱：「小趙」於95年6
    月20日左右主動打給伊，叫伊找個人頭開銀行帳戶，要作為
    領錢之用，「小趙」是負責找人頭戶的中間人，辛○的部分
    是由「小趙」負責等語，嗣於原審則改稱：領錢應該是辛○
    找伊的云云，於本院審理時亦稱：當初是辛○跟伊被警察抓
    到，伊等一同把責任推給庚○○，事實上伊與辛○早就認識
    了，伊是受辛○指揮。當時被抓就說先把責任推給庚○○云
    云。
  (三)共同被告丁○○於警詢供稱：「小趙」就是庚○○，他負責
    找甲○○、辛○等人參與本案，伊是甲○○找的等語。嗣於
    於本院審理時，對於檢察官詢問本案主謀一節，固證稱：伊
    是甲○○找伊的等語（本院卷第137頁），然亦證稱：伊於
    警詢所言實在，伊後來知道庚○○就是「小趙」，伊在警詢
    確實有說知道庚○○負責找甲○○、辛○等人這句話等語。
  (四)觀諸上開共同被告辛○、甲○○、丁○○於警詢所述，固有
    與審理中所述不符之情形，然衡以共同被告甲○○、辛○、
    丁○○等人於警詢之陳述均係出於自由意志，並無證明力顯
    然過低之情形，且於警詢之供述距案發較近，當時記憶較深
    刻清晰，較不易匿飾及衡量其與其他被告間之利害關係，堪
    認其等於警詢時之客觀情狀，較諸審判中之證詞，具有較為
    可信之特別情狀，且亦為證明被告庚○○犯罪事實存否所必
    要，依刑事訴訟法第159條之2規定，應認共同被告甲○○、
    辛○、丁○○於警詢之供述均有證據能力。
三、本件下列所引用之被告以外之人於警詢、偵查時之證述，被
    告及辯護人等於本院準備程序時均同意作為證據（本院卷第
    102頁），復未於言詞辯論終結前聲明異議，依刑事訴訟法
    第159條之5第2項、第1項規定，視為同意作為證據。本院並
    審酌上揭被告以外之人所為陳述作成之情況，均係出於自由
    意志，並無證明力顯然過低之情形，亦無顯不可信之情狀，
    認均適當，應皆有證據能力。
四、本院下列所引用卷內之文書證據、證物之證據能力部分，並
    無證據證明係公務員違背法定程序所取得，且檢察官、被告
    、辯護人等於本院亦均未主張排除下列文書證據、證物之證
    據能力，且迄本院言詞辯論終結前均未表示異議，本院審酌
    前揭文書證據、證物並無顯不可信之情況與不得作為證據之
    情形，依刑事訴訟法第158條之4反面解釋及第159條之4之規
    定，應認均有證據能力。
貳、實體部分：
一、上揭事實欄二所示之犯罪事實，業據被告辛○坦承不諱（原
    審卷第78頁、第106頁、第140頁背面），並有內政部警政署
    刑事警察局95年9月19日搜索扣押筆錄及扣押物品目錄表（
    第5495號偵卷第63至69頁）及扣案之盧廷輝、壬○○、丙○○等人國民身分證各1張可稽（外放證物）。足認被告辛○
    上揭任意性自白核與事實相符，應堪採信。
二、上揭事實欄三所示之犯罪事實，業據被告丁○○坦承不諱（
    原審卷第59頁、第78頁、第106頁、第140頁背面），並有內
    政部警政署刑事警察局95年9月19日搜索扣押筆錄及扣押物
    品目錄表（第5495號偵卷第63至69頁）及扣案之子○○國民
    身分證1張可稽（外放證物）。足認被告丁○○上揭任意性
    自白核與事實相符，應堪採信。
三、上揭事實欄四所示之犯罪事實：
  (一)被告甲○○、辛○、丁○○部分：
  1.上揭事實欄四所示之犯罪事實，業據被告甲○○、辛○、丁○○坦承不諱（原審卷第106頁、第140頁反面），核與告訴
    人寅○○於警詢、偵查之指訴（調查卷第1至2頁、第5495號
    偵卷第46至47、99至102、261至263、295至296頁）、證人
    乙○○於警詢及偵查之證述（第5495號偵卷第103至105、26
    2至263頁）、證人癸○○於警詢及偵查之證述（第5495號偵
    卷第106至108、262至263頁）、證人葉其昌於警詢及偵查之
    證述（調查卷第3至4頁、第981號偵卷第192至193頁）、證
    人廖傑豪於警詢及偵查之證述（第5495號偵卷第53至55、80
    至83、86至90、291至292頁）、證人己○○於警詢之證述（
    第5495號偵卷第91至93頁）、證人韓昕雨於警詢及偵查之證
    述（第5495號偵卷第266頁，第981號偵卷第101至104頁）等
    語大致相符，並有新竹縣竹北市戶政事務所95年7月25日竹
    北市戶字第0950002360號函暨所附新竹縣竹北市戶政事務所
    印鑑證明書、95年7月28日北地所登媛字第0950004263號函
    暨所附新竹縣竹北地政事務所竹北市○○段519地號土地所
    有權狀、授權書、不動產買賣契約書、鼎大業房屋不動產專
    任委託銷售契約書、要約書、付款明細表、支票6紙、中國
    國際商業銀行開戶資料及存款憑條款（高訓鍊）、遠東國內
    商業銀行開戶資料及存摺往來明細（高訓練）、陽信商業銀
    行開戶資料（高訓練）、臺灣銀行匯款回條（林慧文）、大
    額通貨交易複式查詢系統（辛○）、大額通貨交易申報表（
    辛○）、臺灣銀行存款憑條（辛○）、匯出匯款用紙（辛○
    、林慧文）、新竹國際商業銀行對帳單（辛○）、取款憑條
    （辛○）、臺灣銀行開戶資料（辛○）、新竹國際商業銀行
    開戶資料（辛○）、彰化商業銀行開戶資料及交易明細（林
    慧文）、萬泰商業銀行淡水分行95年7月5日淡字第95055500
    39號函暨帳號000000000000號之開戶基本資料暨交易往來明
    細表（韓昕雨）、內部部警政署刑事警察局搜索扣押筆錄及
    扣押物品目錄表、扣案之身分證影本及指認監視器翻拍照片
    等件在卷可稽（調查卷第8至13頁，第1469號他卷第94頁，
    第5495號偵卷第109、112至139、196至213、226至235、54
    至60、21、27至31、48至50頁，第981號偵卷第13至15、68
    至72頁），足認被告甲○○、辛○、丁○○上揭任意性自白
    核與事實相符，應堪採信。
  (二)被告庚○○部分：
  1.訊據被告庚○○固坦承有陪同辛○分別至新竹國際商銀、臺
    灣銀行竹北分行領錢等情，惟矢口否認有公訴人所指犯行，
    辯稱：伊是受辛○委託載他去領錢，是辛○拜託伊載他去的
    ，伊是在不知情的情形下載他去，辛○說如果有拿到對方給
    的20萬元，要分伊吃紅，伊才載他去，伊沒有參與犯罪云云
    。
  2.被告庚○○確實有負責安排人頭帳戶之開立及領取詐騙款項
    之事實，業據：
  被告辛○於警詢供稱：伊負責當人頭戶並協助提款贓款，參
    與之成員中伊認識「小趙」、黃文忠、甲○○，「小趙」的
    聯絡電話0000000000、0000000000、甲○○的聯絡電話為00
    00000000、黃文忠的聯絡電話伊沒有。「小趙」叫伊去銀行
    開戶和去銀行領錢，聽「小趙」說這件案子是黃文忠叫「小
    趙」找人頭的，伊沒有與黃文忠聯絡，都是「小趙」在聯絡
    他。95年6月初，「小趙」叫伊到三重找他，「小趙」提供
    伊現在住的處所供伊居住。庚○○就是伊所說「小趙」的男
    子。庚○○於95年6月中旬到他租給伊住的處所當面跟伊說
    有人要匯錢，叫伊去開戶給他用，庚○○就載伊前往新竹市
    臺灣銀行及新竹國家商業銀行開戶，伊開戶後就將存摺資料
    交給庚○○保管，開戶時，只有伊跟庚○○前往。於95年6
    月28日是庚○○開車載伊前往臺灣銀行新竹分行，放伊下車
    並叫伊上另一部休旅車，之後伊就進入銀行領錢，領完錢伊
    打電話給庚○○，庚○○就開車來接伊，95年6月29日當天
    也是庚○○開車載伊及甲○○共同前往，到達時一樣有一部
    黑色休旅車在兩邊等，伊跟甲○○一同進入新竹國際商業銀
    行提領贓款，領完錢後，伊上該部黑色休旅車，到火車站就
    下車，然後又坐庚○○的車跟甲○○一起前往新竹縣竹北市
    臺灣銀行竹北分行提領贓款，伊跟甲○○下車領錢，領完錢
    後將錢交給庚○○，伊等三人一同返回臺北縣三重市等語（
    第5495號偵卷第175頁背面、第981號偵卷第75頁，第5495號
    偵卷第233至234頁）。於95年9月20日檢察官偵訊時供稱：
    是綽號「小趙」的男子叫伊開戶，伊負責當人頭戶並協助提
    領贓款，成員中伊認識的有「小趙」、黃文忠、甲○○，都
    是「小趙」跟伊連絡，他的聯絡電話為0000000000、000000
    0000號，甲○○的聯絡電話為0000000000。是「小趙」叫伊
    去銀行開戶和去銀行領錢。伊沒有跟黃文忠聯絡，都是「小
    趙」聯絡他的。95年6月下旬「小趙」告訴伊，他要做生意
    ，他沒有辦法開戶，叫伊去銀行開戶給他使用。伊有在95年
    6月28日在台灣銀行新竹分行領1500萬元給「小趙」，「小
    趙」拿現金5萬元給伊，又在95年6月29日到新竹國際商業銀
    行領1460萬元、到竹北台灣銀行領款490萬元，「小趙」拿
    現金7萬元給伊等語（第5495號偵卷第185至187頁）。
  (甲)對照之後被告庚○○遭警逮捕後，其初次於95年12月7日警
    詢時先係供稱：95年6月底辛○打電話給伊，說要賺錢，他
    說他要去領一筆錢，因他沒有車，所以他叫伊開車載他去新
    竹市的新竹企銀領錢，辛○和甲○○領完錢後，他們就上另
    一部箱型車，走了一段路，他們就回伊的車回台北，伊等回
    來的路上，甲○○說他有一筆1200萬元被吃掉，他要去處理
    云云（第5495號偵卷第249頁反面），嗣於翌日之95年12月8
    日警詢則改稱：伊載辛○、甲○○去新竹是受係辛○的朋友
    黃文忠邀約，他向伊表示有一筆錢要領，叫伊找辛○來領，
    所以伊就找辛○，而甲○○是與辛○一起來的，黃文忠沒有
    說明錢的來源云云（第5495號偵卷第237至238頁），被告辛○嗣於97年2月27日偵訊時亦配合庚○○上揭說詞，改稱：
    是伊請庚○○載伊去新竹的銀行，跟一位伊不認識的人會合
    ，是黃文忠找伊去銀行開戶，二次提款都是伊找庚○○載伊
    去云云（第5495號偵卷第289頁）。顯見被告辛○於97年2月
    27日偵查時之供詞，應係迴護被告庚○○之詞，不足採信，
    應以其前於警詢及95年9月20日偵訊時悉相符合之供詞，較
    為可信。
  (乙)被告辛○於原審審理之初，固證稱：伊被收押期間，之所以
    說是庚○○叫伊做的，是因為當時庚○○被通緝，新竹的人
    伊又不認識，伊當時不知道甲○○、黃文忠有被通緝。事實
    上，是黃文忠找伊去開戶，也是伊叫庚○○載伊去新竹，因
    為他有車比較方便，伊叫他載伊下去，伊跟他說要去新竹一
    下，到新竹銀行時，伊才跟他說黃文忠要伊到新竹開戶，領
    錢時，伊也是找庚○○載伊。95年6月間，伊從南部上來找
    庚○○，伊租的房屋是他找給伊的。伊與庚○○、黃文忠都
    認識，但伊和庚○○比較熟，黃文忠是在關的時候認識，伊
    和庚○○間沒有仇恨糾紛，感情算不錯。和黃文忠算是朋友
    ，平常很少聯絡，伊從來沒有主動找他云云（原審卷第141
    至143、146頁），然被告辛○於審理中復又再度改稱：當時
    是庚○○找伊去開戶，伊開完戶後就將存摺拿給庚○○，但
    是他之後拿給誰，伊不知道，庚○○是跟伊說黃文忠那邊有
    錢要進來，叫伊去開戶，是庚○○主動找伊到新竹領錢，並
    載伊去新竹，伊沒有和黃文忠直接聯絡過，是庚○○說錢進
    來，叫伊去領錢，庚○○載伊到新竹時，是庚○○先下車去
    找人，之後就有人到車子這邊來找伊，伊就跟那人到銀行裡
    面去領錢，領到錢後就交給陪伊到銀行的那人，錢沒有交給
    庚○○。整件事情是黃文忠找庚○○，叫庚○○來找伊等語
    （原審卷第146頁反面至147頁）。參以被告辛○前於警詢、
    偵訊時曾供稱：是「小趙」叫伊去銀行開戶及領錢，聽「小
    趙」說這件案子是黃文忠叫「小趙」找人頭，但伊未曾與黃
    文忠直接聯絡，都是透過庚○○聯絡等語，依被告辛○上開
    所陳，被告辛○與庚○○之交情既較黃文忠為深，庚○○甚
    至有提供住處之恩，倘庚○○確未涉案，實無迭於警詢、偵
    訊無故誣陷庚○○之必要，因認被告辛○上揭於原審審理之
    初所陳，乃至被告辛○於本院審理時供稱：伊有領1500萬元
    給詐欺集團，是黃文忠叫伊交給他們，但黃文忠沒有去現場
    ，他只跟伊用電話聯絡云云（本院卷第102頁反面），應係
    事後迴護被告庚○○之詞，要難採信。
  被告甲○○於警詢時供稱：「小趙」於95年6月20日左右主
    動打給伊，叫伊找個人頭開銀行帳戶，作為領錢所用，伊是
    負責找人開人頭戶，再帶人頭戶去銀行領錢，伊等成員有「
    小趙」、辛○、林慧文等人，都是用電話聯絡，「小趙」00
    00000000、辛○0000000000、林慧文0000000000、00000000
    00等。「小趙」是負責找人頭戶的中間人，辛○、林慧文是
    係人頭帳戶及領錢的角色。96年6月29日伊與辛○一同去銀
    行提款，是「小趙」與他朋友一起開車到銀行外面等伊等提
    領，於提領後即將全數交給「小趙」他朋友，伊只負責林慧
    文的帳戶，而辛○部分是由「小趙」負責等語（5495號偵卷
    第14至15頁）。於偵訊時供稱：伊有找林慧文去開戶頭，伊
    等成員有「小趙」、辛○、林慧文等人，伊等都是用電話聯
    絡，「小趙」0000000000、辛○0000000000、林慧文000000
    0000、0000000000號等。「小趙」在95年6月20日左右打電
    話給伊，叫伊找人頭開銀行帳戶，作為領錢之用，伊負責找
    人開人頭戶，再帶人頭戶去銀行領錢，「小趙」他是要伊找
    人頭戶的中間人，辛○、林慧文是人頭帳戶及領錢的角色，
    而辛○部分是由「小趙」負責。「小趙」就是庚○○等語（
    第5495號偵卷第164至166、199頁）。
  (甲)雖被告甲○○於本院審理時改稱：當初是辛○跟伊被警察抓
    到，伊等一同把責任推給庚○○，事實上伊與辛○早就認識
    ，伊是受辛○指揮。當時被抓就說先把責任推給庚○○云云
    （本院卷第136頁反面）、於原審審理時證稱：當初是辛○
    叫伊去找人頭戶開戶，並不是「小趙」，於偵訊時陳述是「
    小趙」，是因當初伊不太曉得情況，那些人伊都不認識，當
    時伊就直接說成是「小趙」，伊以為「小趙」跟他們有認識
    的云云（原審卷第175頁反面）。
  (乙)然：衡以被告甲○○於原審時亦證稱：伊與辛○是在車上認
    識的，領錢應該是辛○找伊的云云（原審卷第173頁反面）
    ，又稱：當時辛○找伊的，是在車上討論事情。伊平常就跟
    「小趙」有聯繫，也有聯絡與本案有關要去領錢的事情，領
    錢前後都有聯絡云云（原審卷第175頁）。則被告甲○○與
    辛○究係早有認識，抑或領款當日始認識一節，其證詞已見
    未一，且其若與辛○領款日才在車上認識，辛○豈能事先聯
    繫其去領款？再者，被告甲○○對於法官詢及何以於偵訊時
    曾稱「小趙」聯絡一節，又緘默不答，益見被告甲○○之陳
    述有迴護庚○○之嫌。此外，被告甲○○於本院審理時亦證
    稱：「小趙」即是庚○○，伊於警詢所言實在等語（本院卷
    第136頁），因認以被告甲○○前於警詢、偵查中所陳之詞
    ，較為可信。
  被告丁○○於警詢供稱：「小趙」就是庚○○，他負責找甲○○、辛○等人參與本案，而伊是甲○○找的，詳細他所從
    事何項目工作伊並不清楚，而當時伊所見到的是領到的錢是
    經由庚○○交出去，也有發給辛○20萬元，甲○○部分伊並
    沒有看到。伊在未開戶前就有見過庚○○，因為他也是甲○○、俞志昌共同的朋友，伊到彰化銀行新竹分行開戶時是最
    後一次見到庚○○，當時是庚○○開車載甲○○、辛○，最
    後來載伊，共4人一同到新竹開戶等語（第981號偵卷第95至
    96頁）。雖於本院審理時，對於檢察官詢問本案主謀一節，
    固證稱：伊是甲○○找伊的等語（本院卷第137頁），然亦
    證稱：伊於警詢所言實在，伊後來知道庚○○就是綽號「小
    趙」之人，伊在警詢確實有說知道庚○○負責找甲○○、辛○等人這句話等語（本院卷第136至137頁），足見證人丁○○於本院所述：係甲○○找伊一節，尚不足反推被告庚○○
    當然未參與。
  綜上，顯見被告庚○○確實有參與上開人頭帳戶開戶及嗣後
    之取款行為。從而，被告庚○○於被告辛○、丁○○為領取
    本案詐欺款項而開戶之初，即已知情並參與本案，因認被告
    庚○○辯稱：係單純受辛○的委託載其去領錢云云，尚難採
    信。
  3.被告庚○○固辯稱證人戊○○可證明被告辛○未受其指揮云
    云，而觀諸證人戊○○於本院審理時固證稱：96年6月底有
    與庚○○、辛○去新竹竹北銀行領款，伊也有進去銀行，當
    時是庚○○給伊2000元代價要伊進去銀行，庚○○當天有先
    介紹伊認識辛○，庚○○交代伊辛○先去銀行提款，辛○會
    把錢拿給伊，伊再交給庚○○，但辛○提款後就叫伊離開，
    並沒有把錢交給伊，伊有打電話告訴庚○○說伊沒有拿到錢
    ，他就叫伊先離去，辛○出去就有一輛車把他載走，沒有看
    到辛○有把錢交給庚○○，伊受庚○○所託之行程就這次而
    已，伊跟庚○○是認識20幾年的朋友云云（本院卷第137至
    138頁）。然依證人上開所述，既稱庚○○委託其與辛○一
    同領款云云，則款項遭為辛○取走，何以庚○○未有任何表
    示，僅告知證人可以離開云云，此舉顯與常理未合，對照辛○於偵查時供稱：伊在新竹國際商業銀行領得1460萬元，一
    出銀行馬上交給1個人，伊不認識該人，是「小趙」叫他陪
    伊去領錢云云（第5495號偵卷第187頁），參以證人戊○○
    與庚○○交情甚深，且證稱僅參與該次取款，其所陳是否事
    後迴護被告庚○○之詞，容非無疑，尚不足為有利被告庚○○之認定。
  (三)綜上，本件事證已臻明確，被告庚○○、甲○○、辛○、丁○○上開犯行，均堪認定，應依法論科。
四、新、舊法比較：
  (一)被告等人行為後，戶籍法業於97年5月28日修正，並於同年
    月30日生效施行。該法於第75條第1項、第2項增定「意圖供
    冒用身分使用，而偽造、變造國民身分證，足以生損害於公
    眾或他人者，處5年以下有期徒刑、拘役或科或併科50萬元
    以下罰金。行使前項偽造、變造之國民身分證者，亦同」，
    該項規定為刑法第212條偽造、變造特種文書罪之特別法規
    定，且刑罰規定較重，經比較戶籍法、刑法之結果，應以行
    為時之刑法第212條之規定，有利於被告等人。
  (二)被告等人行為後，刑法業於94年2月2日修正，並自95年7月1
    日生效施行，有關本件情形：
  1.修正後刑法第28條雖將「實施」修正為「實行」。其中「實
    施」一語，涵蓋陰謀、預備、著手及實行之概念在內，其範
    圍較廣；而「實行」則著重於直接從事構成犯罪事實之行為
    ，其範圍較狹，是修正後刑法共同正犯之範圍已有限縮，共
    同正犯之範圍既因此而有變動，自屬犯罪後法律有變更，而
    非僅屬純文字修正，經比較結果，以修正後刑法有利於被告
    等人。
  2.刑法第55條牽連犯、第56條連續犯之規定均經刪除，並於95
    年7月1日施行，而牽連犯及連續犯規定經刪除後，方法、結
    果行為及數行為均將論以數罪，併合處罰，並非較有利於被
    告等人，是依修正後刑法第2條第1項規定，比較新舊法結果
    ，仍應適用較有利被告等人行為時之法律即舊法論以牽連犯
    、連續犯。
  3.刑法第212條偽造特種文書罪、第339條第1項之詐欺取財罪
    ，有科處罰金刑之規定，因刑法第33條第5款業經修正，罰
    金最低額由銀元1元提高為新台幣1000元以上，並以百元為
    單位，經新、舊法比較，應以行為時之刑法第33條第5款規
    定有利於被告等人。
  4.刑法第51條第5款宣告多數有期徒刑定執行刑，原規定最長
    不得逾20年，經修正為有期徒刑定執行刑最長不得逾30年，
    自應以修正前之規定較有利於被告辛○、丁○○。
  5.本件綜合上揭新舊刑法比較之結果，並本於統一性及整體性
    原則，修正前之刑法較有利於被告等人，爰一體適用修正前
    之刑法。
五、論罪部分：
  (一)核被告辛○就事實欄二部分所為，係犯刑法第212條偽造特
    種文書罪、第218條第1項偽造公印文罪。被告辛○與真實姓
    名年籍均不詳之成年人就事實欄二部分犯行間，有犯意聯絡
    及行為分擔，為共同正犯。被告辛○先後3次偽造特種文書
    及偽造公印文部分犯行，均時間緊接，各犯構成要件相同之
    罪名，顯均係基於概括犯意反覆為之，皆為連續犯，均應依
    修正前刑法第56條之規定論以一罪，並加重其刑。被告辛○
    所犯偽造特種文書罪、偽造公印文罪部分，有方法目的之牽
    連關係，為牽連犯，應依修正前刑法第55條規定，從一重之
    偽造公印文罪處斷。
  (二)被告丁○○就事實欄三部分所為，係犯刑法第212條偽造特
    種文書罪、第218條第1項偽造公印文罪。被告丁○○與真實
    姓名年籍均不詳之成年人就事實欄三部分犯行間，有犯意聯
    絡及行為分擔，為共同正犯。被告丁○○所犯偽造特種文書
    罪、偽造公印文罪部分，有方法目的之牽連關係，為牽連犯
    ，應依修正前刑法第55條規定，從一重之偽造公印文罪處斷
    。
  (三)被告庚○○、甲○○、辛○、丁○○就事實欄四部分所為，
    係犯刑法第216條、第210條之行使偽造私文書罪、刑法第21
    6條、第211條之行使偽造公文書罪、刑法第339條第1項之詐
    欺取財罪。被告庚○○、甲○○、辛○、丁○○及自稱「王
    志雄」之成年人就事實欄四之犯行間，有犯意聯絡及行為分
    擔，均為共同正犯。上開偽造「新竹縣竹北市戶政事務所印
    」、「新竹縣竹北地政事務所印」公印文，分別為偽造公文
    書之階段行為，其偽造公文書後持以行使，偽造之低度行為
    應均為行使之高度行為所吸收，均不另論罪。上開偽刻「己○○」印章、偽造「己○○」私印文及「己○○」署押，分
    別為偽造私文書之階段行為，其偽造私文書後持以行使，偽
    造之低度行為應為行使之高度行為所吸收，均不另論罪。被
    告4人先後多次行使偽造私文書及行使偽造公文書之犯行，
    均時間緊接，分別犯構成要件相同之罪名，顯各基於概括犯
    意反覆為之，皆為連續犯，均應依修正前刑法第56條之規定
    分別論以一罪，並均加重其刑。被告4人間所犯連續行使偽
    造私文書、連續行使偽造公文書、詐欺取財等罪，有方法目
    的之牽連關係，為牽連犯，應依修正前刑法第55條規定，從
    一重之連續行使偽造公文書罪處斷。至於被告4人共犯行使
    偽造印鑑證明部分，雖未據檢察官起訴；就行使偽造公文書
    部分，檢察官未論以連續之事實，然此部分之犯罪事實與起
    訴部分，均有連續犯之裁判上一罪關係，基於審判不可分原
    則，本院自應併予審究。
  (四)被告甲○○、辛○均有如事實欄一所載之科刑及執行完畢情
    形，有本院被告前案紀錄表在卷足憑，其等於刑之執行完畢
    後，5年內故意再犯本案有期徒刑以上之罪，均為累犯，均
    應依法加重其刑。
  (五)被告辛○就事實欄二及四部分所為；被告丁○○就事實欄三
    、四部分所為，均犯意各別、行為互殊，應予分論併罰。
六、撤銷改判理由：
一、原審以被告庚○○、甲○○、辛○、丁○○等人犯行明確，
    予以論罪科刑，固非無見，惟：原判決就被告辛○所犯如
    事實欄二所示之刑法第212條偽造特種文書罪、第218條第1
    項偽造公印文罪二間，於理由欄內漏未敘明有牽連犯之適用
    ，尚有未洽。原判決就被告丁○○所犯如事實欄三所示之
    刑法第212條偽造特種文書罪、第218條第1項偽造公印文罪
    二間，於理由欄內亦漏未敘明有牽連犯之適用，亦有未合。
    對於被告4人共犯事實欄四所示之行使偽造印鑑證明部分
    ，未據檢察官起訴，雖有連續犯之裁判上一罪關係，然原審
    未說明併予審理之理由，尚有疏漏。原判決對於其附表編
    號6至7所示私文書上之署押、印文固予以沒收，然觀諸該編
    號6、7所示之要約書、不動產專業委託銷售契約書，其上並
    無「己○○」之印文及署押，共犯「王志雄」簽立後已交予
    廖傑豪收執，亦非被告等人所有之物，原審仍予以沒收，要
    非妥適。共犯「王志雄」既非上揭土地所有人，則其至鼎
    大業公司以「王志雄」名義與仲介廖傑豪簽立委託書與要約
    書，當會出具上揭偽造之土地所有權狀、偽造之己○○印鑑
    證明之公文書（以佐證己○○出具之授權書），「王志雄」
    與佯稱「己○○」之人於與寅○○、乙○○、癸○○簽訂買
    賣契約書時，當會再次出具上揭偽造之土地所有權狀、偽造
    之己○○印鑑證明之公文書予寅○○等人察看，以取信於寅
    ○○等人，始符合常情，故應認被告等人有共同連續行使公
    文書，原判決認僅有其等係共同行使公文書，顯有違誤。檢
    察官上訴意旨指摘原判決對於被告庚○○、甲○○量刑過輕
    云云，而被告辛○、丁○○、甲○○則以原判決量刑過重為
    由提起上訴，被告庚○○上訴意旨則仍執陳詞否認參與犯罪
    云云，固均無理由，然原判決既有上開可議之處，自應由本
    院予以撤銷改判。
二、爰審酌被告辛○、丁○○偽造證件，行為、動機可訾，及被
    告4人詐騙被害人寅○○等人，得款4660萬元，數額甚鉅，
    其等所為均破壞社會秩序，應予非難，惟被告辛○及丁○○
    於原審均坦承犯行，犯後態度良好，容有悔意，且犯案分工
    僅係人頭帳戶及提領贓款之人，分得利益非多；被告甲○○
    於原審坦承犯行，但就共同被告庚○○部分託詞迴護，犯後
    態度尚可，其犯案分工為尋找人頭帳戶等事；被告庚○○自
    始至終否認參與本案之態度，且就本案相較其他被告顯係居
    於較主導之地位，並兼衡其等品行、智識程度、犯罪手段、
    目的、所受利益、所造成之危害，及彰化商業銀行新竹分行
    已就被告丁○○之上揭帳戶發還被害人癸○○200萬元、乙○○200萬元、寅○○208萬6989元，有該行之函及癸○○、
    乙○○、寅○○之切結書、匯款申請書等在卷足憑（本院卷
    第142至147頁），被害人之損害已獲部分償還等一切情狀，
    分別量處如主文第二、三、四、五項所示之刑。又被告辛○
    、丁○○各別所犯如事實欄二、三部分之犯行，因其犯罪時
    間均在96年4月24日以前，亦無其他不合中華民國96年罪犯
    減刑條例所定不得減刑之情形，爰依該條例第2條第1項第3
    款、第7條規定，各減其宣告刑二分之一，並定其應執行之
    刑，以資懲儆。
三、沒收部分：
   (一)扣案之附表一編號1至編號3所示國民身分證共3枚，為被告
     辛○所有供犯罪所用之物，均應依刑法第38條第1項第2款
     之規定予以宣告沒收（其上偽造之「內政部印」，亦併予
     沒收）。
   (二)扣案之附表一編號4所示國民身分證1枚，為被告丁○○所
     有供犯罪所用之物，均應依刑法第38條第1項第2款之規定
     予以宣告沒收（其上偽造之「內政部印」，亦併予沒收）
     。
   (三)附表二編號1之偽造印章，及附表編號2、5所示不動產買賣
     契約書、授權書上所偽造署押、印文等，雖未扣案，均應
     依刑法第219條規定沒收。
   (四)扣案之附表二編號3、4所示之印鑑證明、土地所有權狀，
     均係被告等人及其共犯所有，供犯本案所用之物，均依刑
     法第38條第1項第2款規定宣告沒收。
   (五)其餘於被告庚○○、甲○○處扣得之物，核均與本案無關
     ，業據被告庚○○、甲○○供述在卷（第981號他卷第6至8
     、30至31頁），爰不另為沒收之諭知，附此敘明。
據上論斷，應依刑事訴訟法第369條第1項前段、第364條、第299
條第1項前段，刑法第2條第1項前段、第212條、第216條、第210
條、第211條、第218條、第339條第1項、第47條第1項、第219條
、第38條第1項第2款、修正前刑法第28條、第56條、第55條、第
51條第5款，中華民國96年罪犯減刑條例第2條第1項第3款、第7
條、第10條第1項，刑法施行法第1條之1，判決如主文。
本案經檢察官柯麗鈴到庭執行職務
中    華    民    國    99    年    4     月    30    日
                  刑事第二庭審判長法  官  洪光燦
                                  法  官  李麗玲
                                  法  官  林恆吉
以上正本證明與原本無異。
如不服本判決，應於收受送達後10日內向本院提出上訴書狀，其
未敘述上訴之理由者並得於提起上訴後10日內向本院補提理由書
（均須按他造當事人之人數附繕本）「切勿逕送上級法院」。
                                  書記官  陳盈璇
中    華    民    國    99    年    5     月    4     日
附錄：本案論罪科刑法條全文
刑法第210條：
偽造、變造私文書，足以生損害於公眾或他人者，處 5年以下有
期徒刑。
刑法第211條
偽造、變造公文書，足以生損害於公眾或他人者，處1年以上7年
以下有期徒刑。
刑法第212條
偽造、變造護照、旅券、免許證、特許證及關於品行、能力服務
或其他相類之證書、介紹書，足以生損害於公眾或他人者，處 1
年以下有期徒刑、拘役或300元以下罰金。
刑法第216條
行使第210條至第215條之文書者，依偽造、變造文書或登載不實
事項或使登載不實事項之規定處斷。
刑法第218條
偽造公印或公印文者，處5年以下有期徒刑。
盜用公印或公印文足以生損害於公眾或他人者，亦同。
刑法第339條
意圖為自己或第三人不法之所有，以詐術使人將本人或第三人之
物交付者，處5年以下有期徒刑、拘役或科或併科1,000元以下罰
金。
以前項方法得財產上不法之利益或使第三人得之者，亦同。
前二項之未遂犯罰之。
附表一：
┌──┬────────┬────────┬─────┐
│編號│物品名稱數量    │偽造之署押、印文│備註      │
├──┼────────┼────────┼─────┤
│ 1  │貼有被告辛○照片│含偽造之「內政部│外放證物（│
│    │之偽造「盧廷輝」│印」公印文1枚   │已扣案）  │
│    │國民身分證1枚（ │                │          │
│    │特種文書）      │                │          │
├──┼────────┼────────┼─────┤
│ 2  │貼有被告辛○照片│含偽造之「內政部│外放證物（│
│    │之偽造「壬○○」│印」公印文1枚   │已扣案）  │
│    │國民身分證1枚（ │                │          │
│    │特種文書）      │                │          │
├──┼────────┼────────┼─────┤
│ 3  │貼有被告辛○照片│含偽造之「內政部│外放證物（│
│    │之偽造「丙○○」│印」公印文1枚   │已扣案）  │
│    │國民身分證1枚（ │                │          │
│    │特種文書）      │                │          │
├──┼────────┼────────┼─────┤
│ 4  │貼有被告辛○照片│含偽造之「內政部│外放證物（│
│    │之偽造「子○○」│印」公印文一枚  │已扣案）  │
│    │國民身分證1枚（ │                │          │
│    │特種文書）      │                │          │
└──┴────────┴────────┴─────┘
附表二：
┌──┬────────┬────────┬─────┐
│編號│物品名稱數量    │偽造之署押、印文│備註      │
├──┼────────┼────────┼─────┤
│ 1  │偽造「己○○」印│                │（未扣案）│
│    │章1個           │                │          │
│    │                │                │          │
│    │                │                │          │
│    │                │                │          │
│    │                │                │          │
├──┼────────┼────────┼─────┤
│ 2  │不動產買賣契約書│含偽造之「己○○│影本見第  │
│    │1份（私文書）   │」私印文6枚及署 │5495 號偵 │
│    │                │名1枚           │卷第112至 │
│    │                │                │116頁（未 │
│    │                │                │扣案）    │
├──┼────────┼────────┼─────┤
│ 3  │偽造由臺灣省新竹│含偽造「己○○」│調查卷第9 │
│    │縣竹北市戶政事務│私印文1枚、「新 │頁（已扣案│
│    │所核發之己○○印│竹縣竹北市戶政事│）        │
│    │鑑證明1張（公文 │務所印」公印文1 │          │
│    │書）            │枚              │          │
├──┼────────┼────────┼─────┤
│ 4  │偽造土地所有權狀│含偽造之「新竹縣│調查卷第12│
│    │1張（公文書）   │竹北地政事務所印│頁（已扣案│
│    │                │」公印文1枚     │）        │
├──┼────────┼────────┼─────┤
│ 5  │授權書（私文書）│含偽造之「己○○│影本見第  │
│    │                │」私印文2枚及署 │5495號偵卷│
│    │                │名1枚           │第109頁（ │
│    │                │                │未扣案）  │
└──┴────────┴────────┴─────┘

司法院資訊處製作；財團法人民間司法改革基金會備份。
